【裁判字號】    91,重訴,10
【裁判日期】    920507
【裁判案由】    毒品危害防制條例等
【裁判全文】
臺灣士林地方法院刑事判決                          九十一年度重訴字第一號
    公  訴  人  臺灣士林地方法院檢察署檢察官
    被      告  甲○○
    選任辯護人  鍾永盛律師
右列被告因毒品案件，經檢察官提起公訴（九十一年度偵字第五四七八號、九十一年
度少連偵字第二五號），本院判決如左：
    主  文
甲○○無罪。
    理  由
一、公訴意旨略以：被告甲○○與行為時十四歲以上未滿十八歲之少年鄧○○（詳卷
    ，民國七十三年七月二十日生，另由台灣板橋地方法院少年法庭審理）、劉永富
    、紀永先（上二人另案通緝中）等人，均明知海洛因屬毒品危害防制條例第二條
    第一項第一款所稱之第一級毒品，且經我國行政院公告為甲類第四款之管制進出
    口物品，不得非法運輸，亦不得私運進口，竟基於共同運輸、私運第一級毒品海
    洛因來台犯意之聯絡，由劉永富前往寮國柬埔寨，負責購買第一級毒品海洛因，
    紀永先則於民國九十一年五月中旬，支付費用，安排被告、鄧○○二人，以赴柬
    埔寨旅遊為名，將毒品運輸、私運回台，再交由紀永先處理。紀永先同時允諾事
    後將給予被告、鄧○○新台幣（下同）二十萬元之報酬。被告、鄧○○於覓得旅
    行社並辦妥報名手續後，即於九十一年五月二十八日隨團搭機前往柬埔寨，並與
    劉永富取得連繫。劉永富則於同年六月一日上午清晨六時許，至被告、鄧○○所
    下榻之金邊市「福華飯店」房內，將偽以巧克力、香果圈及餅乾盒包裝之第一級
    毒品海洛因二十塊（淨重四二六一．九四公克，純度八九．一二％，純質淨重三
    七九八．二四公克），放入在一只黑色行李箱內，交由被告、鄧○○攜帶返台。
    嗣於同日下午四時三十分許，被告、鄧○○搭乘長榮航空ＢＲ二六六號班機，攜
    帶上開夾藏第一級毒品海洛因之黑色行李箱，入境桃園中正國際機場時，為財政
    部台北關稅局、法務部調查局桃園縣調查站及台北市調查處、憲兵司令部台北市
    調查組、內政部警政署保安警察第三總隊第一大隊等單位人員當場查獲，並扣得
    上開夾藏第一級毒品海洛因之行李箱一只。因認被告涉有毒品危害防制條例第四
    條第一項運輸第一級毒品罪、懲治走私條例第二條第一項私運管制物品進口罪。
二、按犯罪事實應依證據認定之，無證據不得推定其犯罪事實。不能證明被告犯罪者
    ，應諭知無罪之判決，刑事訴訟法第一百五十四條、第三百零一條第一項分別定
    有明文。又，事實之認定，應憑證據，如未能發現相當證據，或證據不足以證明
    ，自不能以推測或擬制之方法，為裁判基礎（最高法院四十年台上字第八六號判
    例參照）。認定犯罪事實，所憑之證據，雖不以直接證據為限，間接證據亦包括
    在內，然無論直接或間接證據，其為訴訟上之證明，須於通常一般之人均不致有
    所懷疑，而得確信其為真實之程度者，始得據之為有罪之認定，倘其證明尚未達
    到此一程度，而有合理之懷疑存在時，即無從為有罪之認定（最高法院七十六年
    台上字第四九八六號判例參照）。
三、經查本件被告與少年鄧○○於九十一年六月一日下午四時三十分許，搭乘長榮航
    空ＢＲ二六六號班機，攜帶一只黑色行李箱，內裝海洛因二十塊（淨重四二六一
    ．九四公克，純度八九．一二％，純質淨重三七九八．二四公克）入境桃園中正
    國際機場時，為調查局人員查獲之事實，固為被告所坦承，且有法務部調查局鑑
    定通知書可資佐證。惟訊之被告堅詞否認有運輸第一級毒品、走私第一級毒品之
    罪行，辯稱：渠雖知紀永先、劉永富託渠夾帶入關者係違法物品，但以為是胎盤
    素等保育類動物物品，並不知所運送者竟為第一級毒品海洛因等語。經查：
  （一）紀永先使用之「0000000000」行動電話，業據檢察官簽發監聽票
        ，核准自九十一年五月十三日上午十時起至九十一年五月三十一日上午十時
        止監聽、錄音。依監聽錄音結果，紀永先於九十一年五月十八日十六時十六
        分許，以前開電話與被告使用之「0000000000」行動電話通話，
        內容為「老爸（按即紀永先）：妳們兩個人帶一件行李去就好了，夠夠放妳
        們兩個人的衣服就好了。丫頭（按即被告）：嗯。老爸：妳們兩個人帶一件
        行李就好了，劉叔叔到時候會像妳們上次一樣，帶一件行李回來，這樣妳瞭
        解嗎？妳回來時那件行李中可放一些男孩子的衣服怎麼樣！怎麼樣！妳這樣
        瞭解喔？丫頭：嗯。老爸：到時候萬一怎麼樣，妳知不知道，那個行李不是
        我的，我拿錯了，裡面東西都不是我的，還是一樣這個道理，妳這樣瞭解嗎
        ？丫頭：瞭解。」等語，有監聽錄音帶及譯文在卷可稽。前開監聽錄音既係
        由檢察官核發監聽票為之，依法並非無證據能力。辯護人以被告之「000
        0000000」號行動電話係九十一年五月二十七日起始核准監聽，而指
        摘前開監聽錄音係違法監聽而無證據能力云云，容有誤會，合先敘明。
  （二）而由前開監聽錄音內容可知，被告確知其所夾帶運送者為不法物品，且紀永
        先事前已教導渠等，如被查獲，要辯稱拿錯行李等語，惟被告於九十一年六
        月一日為調查局查獲時，並未依紀永先之教導辯稱拿錯行李，反而立即坦承
        前開物品乃「劉叔叔」叫伊與少年鄧○○去柬埔寨金邊幫他帶回台灣的，不
        知道前述行李箱內藏有海洛因，「劉叔叔」告訴渠等行李箱內是保育類動物
        等語；少年鄧○○九十一年六月一日為調查局查獲時，亦即供稱上開物品乃
        旅居柬埔寨綽號「阿水」之男子要渠攜帶的，該男子說裡面是一些違反野生
        動物保育法之類的東西（例如：胎盤素、熊掌）就算抓到也是罰款而已等語
        （均見九十一年六月一日調查筆錄）。參以被告自九十一年六月一日起即收
        押禁見，其置於家中之九十一年三月二日手札，記載「公（按即少年鄧○○
        ）乾爹約上島，說要我們去揀埔賽（按應係柬埔寨之筆誤）帶胎盤素，有二
        十萬，We're worry about that...」， 被告辯稱：其以為所運送、走私者
        為保育類動物物品，如胎盤素等，並不知竟為第一級毒品海洛因等語，並非
        絕無法採信。
  （三）況被告及少年鄧○○此行收取之報酬僅二十萬元，扣除旅費約三萬元，每人
        約僅得八萬五千元。而扣案之海洛因重約四公斤，以卷內九十年下半年國內
        毒品買賣平均價格表所列，海洛因大盤平均最低價每公斤一百四十六萬元計
        算，前開扣案海洛因價格亦高達五百八十四萬元，如以大盤平均最高價每公
        斤二百三十萬元計算，其價格更高達九百二十萬元；即便一般大眾，亦知毒
        品海洛因之價格甚為昂貴，重達四公斤之海洛因市價高達數百萬元。而搭乘
        東南亞之國際航線班機，機上均會廣播提醒民眾如運輸毒品，可以判處無期
        徒刑或死刑，此為一般公知之事實。如被告及少年鄧○○知悉所運輸、走私
        者係第一級毒品海洛因，價值高達數百萬元，渠二人所冒又係被處死刑或無
        期徒刑之風險，被告是否會僅收取區區八萬五千元，顯不相當之報酬，鋌而
        走險，為人運送第一級毒品海洛因？實有可疑。是被告辯稱，其雖知運送之
        物品涉有不法，但不知竟係第一級毒品海洛因等語，並非全然不可採信。
    綜上，本件既仍有前開合理懷疑存在，依既有證據尚無法使本院確信被告知悉所
    夾帶運送之物為第一級毒品海洛因，尚難遽以運輸第一級毒品、走私第一級毒品
    之罪相繩，罪疑為輕，自應依首揭規定，而為被告無罪之諭知。
據上論斷，應依刑事訴訟法第三百零一條第一項判決如主文。
本案經檢察官吳怡明到庭執行職務
中        華        民        國    九十二    年    五    月    七      日
      台灣士林地方法院刑事第四庭
                                            審判長法  官  謝  靜  恒
                                                  法  官  王  俊  雄
                                                  法  官  洪  慕  芳
右正本證明與原本無異。
如不服本判決應於送達後十日內向本院提出上訴狀。
                                                  書記官  趙  彩  彤
中        華        民        國    九十二    年    五    月    八      日


司法院資訊處製作；財團法人民間司法改革基金會備份。
